【裁判字號】    99,補,244
【裁判日期】    991025
【裁判案由】    確認本票債權不存在等
【裁判全文】
臺灣臺北地方法院民事裁定               99年度補字第244號
原      告  甲○○
上列原告與被告乙○○間確認本票債權不存在等事件，原告對於
本院中華民國99年8月12日所為裁定，提起抗告，本院裁定如下
：
    主  文
原裁定撤銷。
原告應於本裁定送達後5日內，補繳裁判費新臺幣壹萬貳仟捌佰
捌拾元，逾期即駁回其訴。
    理  由
一、本件抗告意旨略以：按以一訴主張數項標的者，其價額合併
    計算之，但所主張之數項標的互相競合，其訴訟標的應依其
    中價額最高者定之，民事訴訟法第77條之2定有明文。查原
    告因被告未肯借款，而同時請求將因借款所預先開立之本票
    及設定之抵押權，分別確認本票債權不存在及塗銷抵押權，
    從而，因本票債權之原因關係即為抵押權債權，本票債權實
    現即為抵押債權之實現，故抵押權與本票債權間存有競合關
    係，依法應以價額較高之塗銷抵押權之訴訟標的價額新臺
    幣（下同）120 萬元計算裁判費，爰聲請廢棄原裁定等語。
二、按核定訴訟標的之價額，以起訴時之交易價額為準；無交易
    價額者，以原告就訴訟標的所有之利益為準。又以一訴主張
    數項標的者，其價額合併計算之。但所主張之數項標的互相
    競合或應為選擇者，其訴訟標的價額，應依其中價額最高者
    定之。民事訴訟法第77條之1第2項、第77條之2第1項分別定
    有明文。又按聲請人係請求確認相對人對其主張之抵押債權
    30萬元不存在為前提，此前提成立時，進而請求相對人塗銷
    其就該30萬元所為之土地抵押權登記，再進而撤銷相對人依
    據該抵押權所聲請之強制執行。該三項聲明並非各自獨立，
    是其主張之標的利益額仍為30萬元，而非三項聲明之各30
    萬元之總計90萬元（最高法院74年台聲字第122號裁定意旨
    可資參照），合先敘明。
三、經查，原告提起本件訴訟，訴之聲明為(一)確認被告就其持
    有原告所簽發，發票日為中華民國99年2月22日、發票金額
    為100萬元之本票，對原告之票據債權不存在。(二)被告應
    將第一項之本票返還原告。（三）被告應將對原告所有如附
    表所示之不動產，於99年2月26日所為之抵押權登記，予以
    塗銷。原告提起本件訴訟，就原告所有之利益，乃系爭本票
    債權不存在，其各項聲明均係為達成此利益，是就上訴人而
    言，其因本件訴訟所有之利益，最高為120萬元。因之，本
    件訴訟標的金額應為120萬元，應徵第一審裁判費12,880元
    。是抗告意旨指摘原裁定不當，聲明廢棄，為有理由，爰依
    民事訴訟法第490條第1項規定，撤銷原裁定。並限原告於收
    受本裁定送達五日內補繳，逾期不繳，即駁回其訴，特此裁
    定。
中    華    民    國    99    年    10    月    25    日
                  民事第六庭    法  官  吳定亞
以上正本係照原本作成。
如不服本裁定關於核定訴訟標的價額部分，應於送達後10日內向
本院提出抗告狀，並繳納抗告費新臺幣1,000元；其餘關於命補
繳裁判費部分，不得抗告。
中    華    民    國    99    年    10    月    25    日
                                書記官  張婕妤

司法院資訊處製作；財團法人民間司法改革基金會備份。
